【裁判字號】    90,易,841
【裁判日期】    900906
【裁判案由】    竊盜等
【裁判全文】
臺灣屏東地方法院刑事判決                            九十年度易字第八四一號
    公  訴  人  臺灣屏東地方法院檢察署檢察官
    被      告  乙○○
    被      告  庚○○
    被      告  壬○○
右列被告等因竊盜等案件，經檢察官提起公訴（八十八年度偵字第八一八四號、八十
九年度偵字第三四二九號、第三七七五號），本院判決如左：
    主  文
乙○○攜帶兇器竊盜，累犯，處有期徒刑壹年，扣案丁字形板手參支均沒收；又竊盜
，累犯，處有期徒刑陸月，扣案鑰匙貳支沒收；又意圖為自己不法之所有，而侵占離
本人所持有之物，處罰金壹仟伍佰元，如易服勞役，以參佰元折算壹日；應執行有期
徒刑壹年肆月，罰金壹仟伍佰元，罰金如易服勞役，以參佰元折算壹日，扣案丁字形
板手參支及鑰匙貳支均沒收。
庚○○故買贓物，累犯，處有期徒刑柒月；被訴收受贓物部分無罪。
壬○○故買贓物，處拘役伍拾伍日，如易科罰金，以參佰元折算壹日。
    事  實
一、乙○○前有含竊盜、妨害自由等罪在內之前科，其中並曾因竊盜罪經法院判處有
    期徒刑一年四月，於八十四年十一月十九日執行完畢，猶不知悔改，又意圖為自
    己不法之所有，先於八十八年十二月廿日下午十六時許，以客觀上具殺傷力之丁
    字型扳手為工具，在屏東市○○路二四二號前，竊取甲○○所有之ＺＹＸ－八六
    二號機車乙輛，復於八十九年六月廿五日中午十二時許，另行起意在屏東縣東港
    鎮安泰醫院停車場內，以自備鑰匙一支竊取辛○○所有之ＰＪＰ－０八六號機車
    乙輛；又明知引擎號碼ＦＧ０四三九六二號之未掛車牌機車係脫離己○○持有之
    機車（先於八十五年一月十二日十七時許在屏東縣內埔鄉○○村○○路失竊），
    竟意圖為自己不法之所有，於八十九年五月間某日，在屏東市和生市場附近將該
    機車侵占入己。
二、庚○○曾因犯贓物罪，經法院判處徒刑四月確定，於八十八年二月十四日執行完
    畢，竟不知悔改，並基於買受贓物之故意，於八十九年六月七日在其所經營位於
    屏東市○○路○段四八五號之資源回收場中，以新台幣（下同）二百元向洪明峰
    購買洪明峰於同日上午在屏東市○○路牛稠溪橋附近所竊得之未掛車牌機車乙輛
    ，且為免日後遭警方查贓，乃在購進該機車後，將引擎號碼磨掉。
三、壬○○於八十九年五月間某日在屏東縣內埔鄉龍泉村，明知不詳姓名之所出售未
    掛車牌之機車（引擎號碼ＦＧ０三九０三七）並無報廢證明，顯係來源不明之贓
    物（為丙○○所有，於八十九年二月二十七日在屏東市謙仁巷失竊），竟仍基於
    未必故意以五百元之代價購買該機車。
四、經警循線於八十八年十二月廿一日、八十九年六月七日及同年六月廿五日分別在
    屏東市前進里前進賣場、屏東市○○路○段四八五號及屏東縣東港鎮安泰醫院停
    車場內查獲，並扣得乙○○作案時所用之工具丁型扳手三支及鑰匙二支。案經屏
    東市警察局屏東分局及高雄市警察局苓雅分局移送臺灣屏東地方法院檢察署檢察
    官偵查起訴。（另案被告洪明峰部分已另移送本院併辦，蔡亞旭部分已另經檢察
    官為不起訴處分）。
    理  由
一、被告乙○○部分：右揭事實，業據被告乙○○於警、偵訊及本院審理中供認不諱
    ，並有前開扣案被告乙○○持以行竊之工具為憑，且前揭機車為被害人甲○○、
    辛○○所有置放於右揭地點失竊，而己○○所有之上開機車早於八十五年一月十
    二日十七時許在屏東縣內埔鄉○○村○○路失竊之事實，亦據被害人甲○○、辛○○、己○○分別於警訊時陳明在卷，並有車輛竊盜資料個別查詢報表影本及被
    害人等所出具之贓物領具附卷可稽，被告乙○○之自白應堪採信，罪証明確，被
    告乙○○之犯行堪以認定。
二、被告庚○○部分：
（一）訊據被告庚○○固承認有於前揭時間地點，以二百元買受上述洪明峰所交付之
      機車，惟否認有故買贓物之犯行，辯稱其並不知洪明峰所交付之機車為贓車，
      因洪明峰於交付上開機車時，曾簽立切結書，保證該車並非贓車，其始行買受
      ，而其所以磨滅該輛機車之引擎號碼，係因於買受後發現該車之鑰匙孔遭破壞
      ，始行懷疑為贓車，故而將引擎號碼模滅等語。
（二）經查，上述機車確為洪明峰於前開地點所竊，已經洪明峰先後於警、偵訊中陳
      明，核與被害人己○○於警訊中所述被竊情節相符，並有車輛失竊查詢報表及
      贓物領具可憑，堪認該車確為洪明峰行竊所得之贓物無誤；次查，該車之鑰匙
      孔早已遭洪明峰於行竊時所破壞，且其出售予被告庚○○時並未出示任何證明
      文件一節，亦經洪明峰於警、偵訊中陳明，亦為被告於偵查中承認其於買受後
      曾發現鑰識孔遭破壞之情形，則被告庚○○既於買受時已可查覺該車之鑰匙孔
      遭破壞，而出賣人洪明峰亦未曾出示任何證明何法來源之文件，再被告庚○○
      僅以二百元之低價購該車，故被告庚○○顯應知悉該車為贓車無誤；再查，被
      告庚○○於買受該車之後，即將該車之引擎號碼磨滅之事實，除經被告庚○○
      陳明外，並有警卷所附該機車之引擎之照片為憑，則被告顯係因明知該車為贓
      車，為免為警查獲，故而將引擎號碼磨滅，其明知該車為贓物而買受之意圖已
      經明確，而被告雖辯稱其係因於買受後始因發現該車鑰識孔遭破壞而開始懷疑
      該車為贓物等語，然被告顯可於買受時洪明峰未提供相關之證明文件及價格過
      於低廉等情而得知該車之來源不合法，已如前述，且被告亦自陳其於被告乙○○前往兜售來源可疑之機車時，其係給付被告乙○○一千元後要求被告乙○○
      將車牽離，並曾電告管區警員其取得一輛贓車等情，則若被告庚○○果係於向
      洪明峰買受後始知該車為贓物，衡情其顯不可能為計較區區二百元價金而勉強
      留用該車，而應依其所稱通知警員前往處理，然其均未為之，已經屏東縣警察
      局屏東分局於九十年五月十六日以（九十）屏警分刑字第二０七五０號函覆明
      確，而證人即被告庚○○所稱曾向其報案有失竊贓車之警員丁○○亦到庭結證
      稱，被告庚○○僅曾於八十九年四月間向其報案稱收到一輛贓車，嗣即將該輛
      贓車牽至警局交予證人處理，惟嗣後即未曾再接到被告庚○○之報案等語，故
      堪認被告庚○○顯然於買受時即已明知該車為贓物，並仍故買之。
（三）至洪明峰與被告庚○○雖均陳稱於買賣該車時，洪明峰曾出具一紙切結書予被
      告庚○○，保證該車之來源合法，然洪明峰既無相當之證明文件，且該車之鑰
      匙孔又早遭破壞，已如前述，被告顯應可得知該車之來源不合法，且無法僅以
      此項毫無憑據之切結書所取代，故被告顯不可能以此張切結書而得到該車來源
      為合法之確信，故洪明峰此項陳述亦不足採為被告有利之證據。
（三）綜上所述，被告庚○○之辯解均無可採，其故買贓物之犯行應堪認定。
三、被告壬○○部分：訊據被告壬○○固承認有於前開時地買受上述機車，惟辯稱其
    並不知該車為贓物，因該車外觀已十分破舊，售價亦僅有五百元，故未對出售人
    起疑，亦未要求對方出具相關證明或書立切結書等語。經查，該輛機車確為丙○○於八十九年二月二十七日二十時許在屏東市謙仁巷失竊之事實，已經被害人丙○○於警訊中陳明，並有車輛失竊查詢表、贓物領具各一紙為憑，該車確為贓物
    一節，已堪確認；次查，被告壬○○於買受該輛機車時，出賣人並未出具切結書
    或其他相關證明文件一節，亦經被告壬○○當庭陳明，且被告壬○○係以收購廢
    鐵、報廢車輛等為業，前於八十八年間已曾因故買贓物犯行，經本院以八十八年
    度易字第一五九九號判處有期徒刑八月，並緩刑三年，現仍在緩刑期間，此有偵
    查卷附之判決書為憑，故被告壬○○於買受報廢機車時，顯應較一般人有較高之
    注意能力與意願，並深知向出賣人索取證明文件或切結書之重要性，遽其竟仍率
    爾買受他人無任何證明文件之報廢機車，其所買受之機車為贓物之事實，顯然不
    違反其意願；再查，被告壬○○於將該輛機車向被告庚○○兜售時，經庚○○告
    以該車為贓物而拒決買受後，即將該車丟棄於被告庚○○所經營之資源回收場外
    ，甘願承擔買入該車價金之損失，未與庚○○有何爭執，此已經被告壬○○、庚○○先後陳明，亦可見該車為贓物一節早在被告壬○○之意料中，故被告壬○○
    所辯不知該機車為贓物一節，不足採信，其故賣贓物之犯行應堪認定。
四、（一）被告乙○○部分：按，丁字板手質堅而形銳，持之攻擊他人足以使人成傷
    ，客觀上足供兇器使用，核被告乙○○前開持丁字板手而竊盜之所為，係犯刑法
    第三百二十一條第一項第三款之持兇器竊竊盜罪；又被告乙○○持其所有之鑰匙
    所為之上開竊盜行為，係犯同法第三百二十條第一項之竊盜罪，再其侵占己○○
    所有並失竊在先之機車，係犯同法第三百三十七條之侵占脫離物罪；被告乙○○
    曾因竊盜罪經法院判處有期徒刑一年四月，於八十四年十一月十九日執行完畢，
    此有其前科表為憑，於五年內再犯有期徒刑以上之上述加重竊盜罪與竊盜罪，均
    為累犯，各應依法加重其刑；被告乙○○所犯上開三罪間手段互異，所犯為構成
    要件不同之罪，且二次竊盜罪間相隔逾半年期間，可見非基於一概括犯意所為，
    以上三罪應份論併罰之，公訴意旨認該二竊盜罪間有連續犯之裁判上一罪關係，
    尚有未洽，附此說明。爰審酌被告乙○○前有多項前科，並已曾因犯竊盜罪經法
    院判刑，此有其前科表可稽，素行不佳，且屢犯不改、犯罪動機、目的、以持兇
    器竊盜為犯罪手段、其所侵占之脫離物價值輕微、犯後坦承犯行等一切情狀，各
    量處如主文所示之刑，並定其應執行之刑，罰金部分並定其易服勞役之折算標準
    。扣押之丁字形板手三支及機車鑰匙一支均為被告乙○○所有，已據被告乙○○
    供明在卷，且係供犯罪所用之物，依刑法第三十八條第一項第二款規定，併宣告
    沒收。
    （二）核被告庚○○所為，係犯刑法第三百四十九條第二項之故買贓物罪，被告
    庚○○曾因犯贓物罪，經法院判處徒刑四月確定，於八十八年二月十四日執行完
    畢，此有其前科表足憑，於五年內再犯有期徒刑以上之本罪，為累犯，應依法加
    重其刑。爰審酌被告庚○○前已曾因贓物案件經法院判刑確定，並執行完畢，竟
    仍藉其從事資源回收業務之便，為本件故買贓物之犯行，不知悔改、犯罪動機、
    目的、手段、所故買之機車已十分破舊，價值不高，此經洪明峰於警訊中及被告
    庚○○先後陳明、犯後一再否認犯行，未見悔意，量刑自不宜過輕等一切情狀，
    量處如主文所示之刑。
    （三）核被告壬○○所為，係犯刑法第三百四十九條第二項之故買贓物罪。爰審
    酌被告壬○○前曾因贓物案件，經法院判處有期徒刑八月，緩刑三年，此有其前
    科表為憑、犯罪動機、目的、係以向他人收購舊物之方式買入前開贓車、該輛贓
    車之價值約為五千元，已經被害人丙○○於警訊中陳明，而被告壬○○係以五百
    元之代價購入，且該車係於八十一年三月間領牌使用，此有該車之車籍資料表為
    憑，迄今已使用九年，顯已十分陳舊，價值低微、犯後態度等一切情狀，量處如
    主文所示之刑，並諭知易罰金之折算標準（依被告壬○○行為時之刑法第四十一
    條之規定，被告所犯之故買贓物罪因為最重本刑五年以下之罪，本不得易科罰金
    ，惟依九十年一月四日修正，同月十日經總統公布施行之刑法第四十一條規定：
    「犯最重本刑為五年以下之刑之罪，而受六個月以下有期徒刑或拘役之宣告，因
    身體、教育、職業、家庭之關係或其他正當事由，執行顯有困難者，得以一元以
    上三元以下折算一日，易科罰金。但確因不執行所宣告之刑，難收矯正之效，或
    難以以維持法律秩序者，不在此限」，以之與被告行為時之規定比較，顯以新法
    較有利於被告，依刑法第二條第一項前段之規定，應依現行刑法第四十一條第一
    項之規定，對被告壬○○所受前述刑之宣告，並為易科罰金折算標準之諭知）。
五、（一）至公訴意旨另認告庚○○尚基於買受贓物之故意，於八十九年五月間某日
    在屏東市○○路二段四八五號其所經營之機車資源回收場內，以一千元之代價向
    乙○○購得黃泰銘所失竊之機車乙輛（引擎號碼ＦＧ０四三九六二），又基於收
    受贓物之故意，於同年六月初在上址收受壬○○所交付丙○○失竊之機車乙輛（
    引擎號碼ＦＧ０三九０三七），因認被告庚○○尚涉有此部分故買贓物與收受贓
    物之罪嫌。
    （二）按犯罪事實應依證據認定之，無證據不得推定其犯罪事實，刑事訴訟法第
    一百五十四條定有明文。再者，認定不利於被告之事實，須依積極證據，茍積極
    證據不足為被告不利事實之認定時，即應為有利於被告之認定，更不必有何有利
    之證據；又，認定犯罪事實所憑之證據，雖不以直接證據為限，間接證據亦包括
    在內；然而無論為直接證據或間接證據，其為訴訟上之證明，須於通常一般人均
    不致有所懷疑，而得以確信其為真實之程度者，始得據為有罪之認定，此有最高
    法院三十年上字第八一六號、七十六年臺上字第四九八六號刑事判例可資參照。
    （三）本件公訴人認被告庚○○涉有上述之犯行，無非以被告乙○○、壬○○均
    坦承曾將上述二部機車向被告庚○○兜售，而被告庚○○則給付一千元予被告乙○○，嗣警方並於被告庚○○所經營之上述資源回收場中查獲該二輛贓車等情為
    據。惟訊之被告庚○○則堅詞否認有公訴人所指之此部分犯行，辯稱被告乙○○
    、壬○○固曾向其兜售該二輛機車，但因其知被告乙○○為竊盜慣犯，且被告壬○○所兜售之機車經其上網查詢，當場即發現為報竊之贓車，故均未向其二人買
    下或收受，惟為打發被告乙○○離開，遂給被告乙○○一千元，使其盡速離去，
    並要被告乙○○與壬○○將該二輛機車牽離，並不知其二人將機車停放於其資源
    回收場外等語。
    （四）經查，被告庚○○確未向被告乙○○買受上開機車，而所給之一千元並非
    該輛機車之價款，係為打發被告乙○○儘速離去所用，嗣於被告乙○○牽車離去
    時，因見有警車巡邏，一時心虛，故未將該車牽離，而逕將該車丟棄於被告庚○○所經營資源回收場外之事實，已經被告乙○○多次陳明，核與被告庚○○所辯
    相符，而被告乙○○係因被告庚○○向警方供稱該輛機車為被告乙○○所留而為
    警查獲，此有被告庚○○之警訊筆錄可稽，而被告乙○○於本案審理期間均在台
    灣高雄監獄執行中，此有其前科表為憑，可見被告乙○○並無理由刻意迴護被告
    庚○○，亦無從與被告庚○○串證，故其供述應堪採信；次查，被告壬○○拿上
    述贓車向被告庚○○兜售時，因被告庚○○曾上網查詢，立即得知該車為贓車，
    遂向被告壬○○表示不願買受，而要求被告壬○○將車帶走，但因被告壬○○已
    得知該車無法賣出，遂將該車丟棄於被告庚○○所經營之資源回收場外，並未曾
    收受被告庚○○所給付之任何價金之事實，已經被告壬○○先後於偵訊及本院審
    理中陳明，而被告壬○○故買該輛贓車之犯罪事實，係因警方於被告庚○○所經
    營之資源回收場中查獲該輛贓車，依據被告庚○○之供述，始得知該車原為被告
    壬○○所有而查獲，並遭起訴上開故買贓物犯行，此有被告庚○○之警訊筆錄可
    憑，衡情被告壬○○顯無迴護被告庚○○之必要，故被告庚○○對於此輛被告壬○○所持有之贓車是否有收受之意，顯有可疑；再查，被告庚○○所經營之資源
    回收場中，其所使用及拆解之機車零件，均放置於鐵門以內，僅有上述被告乙○○及壬○○所交付之二輛贓車係放置於鐵門以外，此除經被告乙○○、壬○○、
    庚○○分別陳明外，亦經到場查獲之警員戊○○到庭結證屬實，核與偵查卷附被
    告庚○○之資源回收場內照片所示，該場內確有堆積如山之大量汽機車零件之狀
    狀相符，可見被告等所言非虛，則被告庚○○既對於其所辯稱無買受及收受之意
    之贓車，未如一般買入之舊物為處置，並係將之放置在其資源回收場外，則其是
    否對於上開二輛贓車果有買受或收受之意，顯有可疑，難以遽行認定其確有故買
    或收受贓物之意。
  （五）是公訴人認定被告庚○○此部分犯嫌所憑之證據，即未達通常一般人均不致
    有所懷疑，而得以確信其為真實之程度，此外復查無其他積極證據足認被告庚○○另有何故買或收受贓物犯行，揆諸前揭法條及判例，對於公訴意旨認被告庚○○涉故買被告乙○○所竊機車部分，因公訴意旨認此部分與上述之故買贓物罪部
    分有連續犯之裁判上一罪關係，而不另為無罪之諭知外，被告庚○○被訴收受贓
    物罪部分，應另為其無罪之諭知。
據上論斷，應依刑事訴訟法第二百九十九條第一項前段、第三百零一條第一項，刑法
第二條第一項、第三百二十一條第一項第三款、第三百二十條第一項、第三百三十七
條、第三百四十九條第二項、第四十七條、第五十一條第五款、第四十一條第一項、
第三十八條第一項第二款，罰金罰鍰提高標準條例第一條前段、第二條，判決如主文
。
本案經檢察官劉俊儀到庭執行職務。
中      華      民      國      九十      年      九    月    六    日
                                      臺灣屏東地方法院刑事第二庭
                                          法  官    莊鎮遠
右判決正本證明與原本無異。
對於本判決如有不服應於收受送達後十日內向本院提出上訴書狀上訴於台灣高等法院
高雄分院並按他造當事人之人數附具繕本。
                                          書記官    魏慧夷
中    華    民    國     九十      年      九      月       七      日
附錄本判決論罪之法條：
刑法第三百二十條第一項
意圖為自己不法之所有或第三人不法之所有，而竊取他人之動產者，為竊盜罪，
處五年以下有期徒刑、拘役或五百元以下罰金。
中華民國刑法第三百二十一條
 (加重竊盜罪)
犯竊盜罪而有左列情形之一者，處六月以上五年以下有期徒刑：
一  於夜間侵入住宅或有人居住之建築物、船艦，或隱匿其內而犯之者。
二  毀越門扇、牆垣或其他安全設備而犯之者。
三  攜帶兇器而犯之者。
四結夥三人以上而犯之者。
五  乘火災、水災或其他災害之際而犯之者。
六  在車站或埠頭而犯之者。
前項之未遂罰之。
中華民國刑法第三百三十七條
 (侵占遺失物罪)
意圖為自己或第三人不法之所有，而侵占遺失物、漂流物或其他離本人所
持有之物者，處五百元以下罰金。
中華民國刑法第三百四十九條
收受贓物者，處三年以下有期徒刑、拘役或五百元以下罰金。
搬運、寄藏、故買贓物或為擔保者，處五年以下有期徒刑、拘役或科或併
科一千元以下罰金。
因贓物變得之財物，以贓物論。


司法院資訊處製作；財團法人民間司法改革基金會備份。
